---
title: "Guía 1"
author: "Probabilidad y Estadística"
date: " Ingeniería Industrial - Facultad de Ciencias Agrarias"
output: pdf_document
---
# Tema 1. Estadística - Uso de Rstudio

## Ejercicio 1

### Ingresar los datos correspondientes al consumo de bebida gaseosa a nivel mundial. 
```{r cars}
gaseosas <- read.csv("~/data/gaseosas.csv", sep=";")
gaseosas
```

### Indicar cuáles son los países de mayor y menor consumo de gaseosa.
### Ordenar los datos de manera ascendente.

```{r }
data <- gaseosas[order(gaseosas$consumo),]
data
```

```{r }
```

### Elaborar un gráfico de barras por países ¿Qué conclusiones puede realizar con respecto al consumo de gaseosa en los diferentes países? ¿Es posible visualizar grupos de países de similar consumo? ¿Cuáles serían esos grupos?

```{r }
barplot(data$consumo, 
        ylim = c(0, 140),
        names.arg = data$pais, 
        las = 2,
        cex.names = 0.6)
```

### modificar la escala del eje de 0 a 300 ¿Puede observar lo mismo que en punto anterior?

```{r  }
barplot(data$consumo, 
        ylim = c(0, 300),
        names.arg = data$pais, 
        las = 2,
        cex.names = 0.6)
```

###Transformar la variable Consumo aplicando raíz cuadrada y logaritmo (log 10).
#### Logaritmo base 10
```{r  }
logaritmo <- log10(data$consumo)
data2 <- cbind(data, logaritmo)
data2
```
#### Raiz cuadrada
```{r  }
raiz_cuadrada <- sqrt(data$consumo)
data3 <- cbind(data2, raiz_cuadrada)
data3
```

## Realizar un solo gráfico de barras (por países) con la variable consumo y sus transformaciones
¿Qué se visualiza al aplicar una transformación?
### Logaritmo 10

```{r  }
barplot(logaritmo, 
        ylim = c(0, 2.50),
        names.arg = data$pais, 
        las = 2,
        cex.names = 0.6)
```

### Raiz cuadrada
```{r  }
barplot(raiz_cuadrada, 
        ylim = c(0, 12),
        names.arg = data$pais, 
        las = 2,
        cex.names = 0.6)
```

### Interpretar los gráficos de cada variable por separado (consumo, log10, raíz) y concluir.
