---
title: "Guía 1"
author: "Probabilidad y Estadística"
date: " Ingeniería Industrial - Facultad de Ciencias Agrarias"
output: pdf_document
---
# Tema 1. Estadística - Uso de Rstudio

## Estadística. Concepto
Estadística es la ciencia que crea, desarrolla y aplica métodos para la toma de decisiones frente a la incertidumbre, partiendo de información empírica y calculando los riesgos.

## Campo de Acción
En cualquier actividad humana, la incertidumbre está presente, por lo que la Estadística brinda metodología aplicable a todas las áreas del conocimiento humano. Con el desarrollo de la Ciencia Estadística, que es relativamente reciente, se han ido perfeccionando técnicas y métodos aplicables a diferentes ramas del conocimiento humano. En ese sentido existen métodos generales y otros se han desarrollado especialmente para su aplicación en las Ciencias Sociales, Médicas, Económicas, Biológicas entre otras, y fundamentalmente ha habido un gran desarrollo de diseños y métodos estadísticos aplicables a la Experimentación Agropecuaria e Ingeniería.

## Aplicaciones
En el campo de las Ciencias Biológicas y especialmente en las Agronómicas e Industriales, la incertidumbre se incrementa por el hecho de que los factores que afectan los fenómenos de interés son innumerables y muchas veces inmanejables. En esas condiciones la Estadística brinda metodología para la obtención de información empírica confiable y para el análisis adecuado de dicha información a fin de tomar decisiones con sustento científico.

## Ramas de la Estadística
La Estadística puede dividirse en tres grandes ramas:
\begin{itemize}
    \item Estadística Descriptiva: brinda metodología adecuada para obtener información y describir el comportamiento de un conjunto de individuos.
    \item Estadística Inferencial: permite, diseñar la obtención de información en un subconjunto representativo del total de individuos bajo estudio, y a partir de dicha información extraer conclusiones aplicables a la totalidad de los individuos.
    \item Estadística Experimental: incluye metodología para la obtención y análisis de información de experimentos, que involucran situaciones en las que el investigador interviene y modifica las
condiciones naturales del fenómeno en estudio.
\end{itemize}

## Ejercicio 1

### Ingresar los datos correspondientes al consumo de bebida gaseosa a nivel mundial. 
```{r cars}
gaseosas <- read.csv("~/data/gaseosas.csv", sep=";")
gaseosas
```

### Indicar cuáles son los países de mayor y menor consumo de gaseosa.
### Ordenar los datos de manera ascendente.

```{r }
data <- gaseosas[order(gaseosas$consumo),]
data
```

```{r }
```

### Elaborar un gráfico de barras por países ¿Qué conclusiones puede realizar con respecto al consumo de gaseosa en los diferentes países? ¿Es posible visualizar grupos de países de similar consumo? ¿Cuáles serían esos grupos?

```{r }
barplot(data$consumo, 
        ylim = c(0, 140),
        names.arg = data$pais, 
        las = 2,
        cex.names = 0.6)
```

### modificar la escala del eje de 0 a 300 ¿Puede observar lo mismo que en punto anterior?

```{r  }
barplot(data$consumo, 
        ylim = c(0, 300),
        names.arg = data$pais, 
        las = 2,
        cex.names = 0.6)
```

###Transformar la variable Consumo aplicando raíz cuadrada y logaritmo (log 10).
#### Logaritmo base 10
```{r  }
logaritmo <- log10(data$consumo)
data2 <- cbind(data, logaritmo)
data2
```
#### Raiz cuadrada
```{r  }
raiz_cuadrada <- sqrt(data$consumo)
data3 <- cbind(data2, raiz_cuadrada)
data3
```

## Realizar un solo gráfico de barras (por países) con la variable consumo y sus transformaciones
¿Qué se visualiza al aplicar una transformación?
### Logaritmo 10

```{r  }
barplot(logaritmo, 
        ylim = c(0, 2.50),
        names.arg = data$pais, 
        las = 2,
        cex.names = 0.6)
```

### Raiz cuadrada
```{r  }
barplot(raiz_cuadrada, 
        ylim = c(0, 12),
        names.arg = data$pais, 
        las = 2,
        cex.names = 0.6)
```

### Interpretar los gráficos de cada variable por separado (consumo, log10, raíz) y concluir.
